【裁判字號】    89,訴,2153
【裁判日期】    900423
【裁判案由】    返還借款等
【裁判全文】
臺灣板橋地方法院民事判決                八十九年度訴字第二一五三號
    原      告  甲○○
    被      告  乙○○
右當事人間請求返還借款等事件，本院判決如左：
    主    文
被告應給付原告新台幣伍拾伍萬元及自民國九十年三月二日起至清償日止，按週年利
率百分之五計算之利息。
訴訟費用由被告負擔。
本判決於原告以新台幣壹拾捌萬仟元為被告供擔保後，得假執行。
    事    實
甲、原告方面：
一、聲明：求為判決除假執行擔保金額外，如主文所示。
二、陳述：被告於民國八十三年三月一日向原告承租原告所有位於台北縣土城市○○
          路二八一巷十一路一樓房屋，經營嘉禾企業有限公司，每月租金新台幣（
          下同）一萬五千元，惟自第一個月起被告即未付現金，同年四月被告向原
          告誑稱其公司淨賺豐盈，邀原告加入成為股東，原告不疑有詐，遂以被告
          所積欠之租金連同出資共六十萬元入股，同時被告又另向原告借貸三十萬
          元，總計九十萬元，同年年底被告經營不善，經原告要求退股及返還借款
          ，被告遂應允原告之請求，並答應八十三年十一月三十日前清償完畢，詎
          被告並未依約而行，經原告提出詐欺告訴後，始與原告達成和解，有和解
          書為憑，兩造約定被告於八十五年十月十一日先清償十萬元，餘款八十萬
          元，自同年十一月十日起，按月十日分期償還四萬元，由被告逕自匯入原
          告於板橋信用合作社（現已改制為板橋商業銀行）之帳戶（000000
          0000號）內，迄今被告僅匯入二十五萬元，仍積欠五十五萬元，爰依
          和解契約之法律關係請求被告給付五十五萬元及自起訴狀繕本送達翌日起
          至清償日止按年息百分之五計算之利息。
三、證據：提出和解書影本一份、板橋商業銀行活期存款交易明細表影本一份為證。
乙、被告方面：
一、聲明：求為判決駁回原告之訴及假執行之聲請，訴訟費用由原告負擔。
二、陳述：簽和解書時，伊身在大陸，遂授權伊妻子簽和解書，和解之目的不完全是
          針對借款，主要是為解決合夥關係，但是因為當初之計算不合理，幾乎未
          經計算，就簽下和解書，例如公司的庫存貨物有一些存放在原告家中，當
          初要求原告售出，而原告不同意，原告卻要求所有損失由被告單獨負責，
          足見簽立和解書之際金額計算錯誤。
    理    由
一、原告起訴主張兩造因公司退股及借款事件產生爭議，雙方成立和解契約，約定被
    告應給付原告九十萬元，而被告已清償三十五萬元，仍積欠五十五萬元，爰依和
    解契約請求五十五萬元及法定遲延利息。被告則以當初並未詳細計算精確金額，
    且計算方式對被告不公平，是和解金額顯有錯誤等語置辯。
二、原告主張與被告於八十五年十月二十一日定有和解契約，約定被告應給付原告九
    十萬元，而被告已清償三十五萬元之事實，業據提出和解書影本、板橋商業銀行
    活期存款交易明細表影本各一份為證，復為被告所不爭執，該部分事實堪信為真
    實。然兩造爭執之焦點厥為系爭和解契約是否因被告抗辯之事實而影響效力？茲
    悉述如下：
  （一）按和解原由兩造互相讓步而成立，和解之後任何一方所受之不利益均屬其讓
        步之結果，不能據為撤銷之理由；和解契約合法成立，兩造當事人即均應受
        該契妁之拘束，縱使一造因而受不利益之結果，亦不得事後翻異，更就和解
        前之法律關係再行主張，最高法院十九年度上字第一九六四號判例著有明文
        可資參考。經查，兩造當事人已就系爭債務糾紛之事，互相讓步，成立和解
        契約，有和解書影本一份在卷可憑，是被告自應受和解契約之拘束，不得無
        故反悔，就和解之前股款清算之問題再行主張，足徵被告抗辯不足採信。
  （二）次按和解不得以錯誤為理由撤銷之。但有左列事項之一者，不在此限：一和
        解所依據之文件，事後發見為偽造或變造，而和解當事人若知其為偽造或變
        造，即不為和解者。二和解事件，經法院確定判決，而為當事人雙方或一方
        於和解當時所不知者。三當事人之一方，對於他方當事人之資格或對於重要
        之爭點有錯誤，而為和解者，民法第七百三十八條定有明文。經查，被告辯
        稱：當初被告確實積欠原告借款、股款，惟在簽和解契約時，並未詳細計算
        合理之退股金額，況且當初公司還有一些庫存貨物存放在原告家中，要求原
        告賣出，原告不同意，該損失不應由被告一人承擔，故和解契約顯然不公平
        。被告之言似指當初對於和解契約重要之爭點有錯誤而成立欲撤銷契約，惟
        原告否認被告上開陳述，是依舉證責任之分配，自應由被告負舉證責任。經
        查，被告並未提出具體事證以實其說。況縱使被告所言為實在，此種撤銷權
        行使，係以錯誤為原因，則民法第九十條關於以錯誤為原因，行使撤銷權除
        斥期間之規定，於此當然有其適用。查錯誤之意思表示，在未撤銷前仍為有
        效，且其撤銷權需自意思表示一年內行使之，逾期即行消滅。兩造於八十五
        年十月二十一日成立和解，被告遲至九十年四月十二日言詞辯論時方主張撤
        銷該契約，是縱認被告有撤銷之原因，亦因已逾民法第九十條規定之一年除
        斥期間，自不生撤銷之效力，被告之抗辯委無足取。
三、綜上，兩造之和解契約仍然有效，原告依和解契約之法律關係請求被告給付五十
    五萬元及自起訴狀繕本送達翌日即九十年三月二日起至清償日止按年息百分之五
    計算之利息，於法即無不合，應予准許。
四、原告陳明願供擔保，請求宣告執行，核無不合，茲酌定相當之擔保金額，予以准
    許。
五、本件原告之訴為有理由，依民事訴訟法第七十八條、第三百九十條第二項，判決
    如主文。
中      華      民      國    九十      年      四      月    二十三    日
                                臺灣板橋地方法院民事第四庭
~B法      官  絲鈺雲
右為正本係照原本作成
如對本判決上訴，須於判決送達後廿日內向本院提出上訴狀
中      華      民      國    九十      年      四      月     二十三   日
~B法院書記官  王政煌


司法院資訊處製作；財團法人民間司法改革基金會備份。
